【裁判字號】    91,交抗,828
【裁判日期】    920221
【裁判案由】    違反道路交通管理處罰條例
【裁判全文】
臺灣高等法院交通事件裁定                        九十一年度交抗字第八二八號
    抗  告  人
    即受處分人  甲○○
右抗告人因違反道路交通管理處罰條例案件，不服臺灣基隆地方法院中華民國九十一
年九月三日九十一年度交聲更(二)字第一號裁定，提起抗告，本院裁定如左：
    主  文
抗告駁回。
    理  由
一、按汽車駕駛人飲酒後其吐氣所含酒精成分超過每公升０．二五毫克以上者，不得
    駕車；汽車駕駛人，駕駛汽車酒精濃度過量者，處新台幣六千元以上一萬二千元
    以下罰鍰，並當場禁止其駕駛及吊扣其駕駛執照六個月。因而肇事致人受傷者，
    並吊扣其駕駛執照一年；致人重傷或死亡者，吊銷其駕駛執照，並不得再核發；
    汽車駕駛人，駕駛汽車肇事致人受傷或死亡，應即採取救護或其他必要措施，並
    向警察機關報告，不得駛離；違者吊扣其駕照三個月至六個月；逃逸者吊銷駕駛
    執照，道路交通管理處罰條例第一百十四條第二款、民國九十年一月十七日修正
    公布，九十年六月一日施行前道路交通管理處罰條例第三十五條第一項第一款、
    道路交通管理處罰條例第六十二條第一項，分別定有明文。
二、原裁定意旨略以：抗告人即受處分人甲○○於九十年二月二十六日下午二時許，
    酒後駕駛車牌號碼Ｔ八─四一七０自用小客車，在基隆市○○區○○街二二號前
    ，肇事撞及行人林陳寶蓮成傷，未採取救護措施而逃逸，為基隆市警察局第三分
    局七堵派出所警員查獲，經測試呼氣酒精濃度為每公升０．七九毫克，經製單舉
    發，由原處分機關依道路交通管理處罰條例第三十五條第一項、第六十二條第一
    項規定（原裁定漏引道路交通管理處罰條例第六十二條第一項，應予補充），裁
    決罰鍰新台幣一萬二千元，並吊銷駕駛執照。抗告人雖辯稱：伊駕車雖撞及被害
    人林陳寶蓮成傷，惟伊於肇事後即下車扶起被害人，並告知被害人，伊要回家取
    款，送被害人至醫院後離去，伊有採取救護措施。且伊於安置被害人後，曾委託
    當時在旁之友人潘來發停留在現場，伊係為籌款及避免交通紊亂，而先行開車離
    開現場，並非逃逸。又伊開車回家，因找不到停車位，只得將車停在遠處步行回
    家，前後花費半小時時間。警員到達伊家中時，伊剛踏入家門洗手，有立即向警
    員坦承肇事，伊延誤返回現場及趕往醫院之時間，實屬客觀環境因素造成，並非
    伊有逃逸意圖。伊於肇事後已與被害人達成和解，且於車禍發生後已不敢喝酒，
    有回復適應社會能力及改善駕駛之具體事實，依司法院釋字第五三一號解釋，裁
    決伊永久不得重新考領駕照，亦有不當等語。經查，抗告人於九十年二月二十六
    日下午二時許，於飲酒後吐氣所含酒精濃度高達每公升０．七九毫克之狀況下，
    猶駕駛車牌號碼Ｔ八─四一七０自用小客車，途經基隆市○○街二二號前，不慎
    撞及行人林陳寶蓮，致林陳寶蓮因此受有雙手挫傷、右上唇擦傷。抗告人肇事後
    ，雖曾下車詢問林陳寶蓮傷勢，惟竟未對林陳寶蓮為及時之救治，及停留現場等
    候處理等情，為抗告人所不爭執，並有抗告人於同日下午三時六分，接受酒測測
    得飲酒後吐氣酒精濃度每公升０．七九毫克之紀錄紙、測試觀察記錄表、林陳寶
    蓮診斷證明書附卷可稽。且證人即現場處理警員陳銘棟於原法院證稱：當時是警
    車巡邏時，發現一堆人在現場，在現場看到被害人有輕微擦傷，並有人說肇事者
    肇事逃逸，被害人有說肇事者車牌號碼，經查詢結果得知車主是抗告人，就與其
    他警員到抗告人家中。伊先問抗告人有無發生車禍，抗告人說沒有，後來要求看
    抗告人之車輛，抗告人帶警員到附近街上來回走，但都未找到車輛。因抗告人有
    喝酒，所以先將抗告人帶回派出所。伊後來巡邏時才發現抗告人之車輛等語（見
    交聲更(一)字第五號卷第六九頁）。被害人林陳寶蓮於台灣基隆地方法院九十年度
    交訴字第一七號公共危險案件警訊、檢察官訊問及法院審理時均證稱：伊遭被告
    （即抗告人）駕車撞到，被告下車問伊有無受傷，並稱要先去停車再來處理，但
    即一去不回，伊係經路人通知救護車，將伊送醫等語。在場目擊證人蔡振在證稱
    ：被告雖有下車詢問被害人，並說要處理，他就住在旁邊，先將車開回去停車後
    再來，被告即將車開走。因伊之車輛亦遭被告撞及，伊即記下被告所駕駛車輛車
    牌號碼報警，後來警察至現場，以無線電查得車主即被告姓名、地址後，前往被
    告住處等語，經原法院依職權調取台灣基隆地方法院九十年度交訴字第一七號公
    共危險案卷核閱明確，足見抗告人根本未為任何及時救護措施。次查，證人潘來
    發於原法院審理時雖證稱：抗告人有叫伊在那裡照顧被害人，他要回家拿錢。隔
    五分鐘救護車抵達，伊幫忙被害人上救護車，被害人就說沒伊事，要伊去找抗告
    人。伊就去抗告人住處，抗告人太太說抗告人已被警察抓走，伊走到抗告人住家
    約十五分鐘等語（見交聲更(二)字第一號卷第二六頁）。然就證人潘來發證述情節
    ，證人蔡振在於原法院審理時明確指稱：潘來發雖有與抗告人一同下車，但亦隨
    同抗告人上車離去，並未留下照護被害人送醫；被害人林陳寶蓮亦證稱：等候約
    三十分鐘救護車抵達，是伊家人扶伊上救護車，並非潘來發等語（見交聲更(二)字
    第一號卷第三七頁），均否認有證人潘來發所稱參與救護情節。且證人潘來發所
    稱救護車到達現場之時間為五分鐘，與被害人所述係三十分鐘，有明顯不同。又
    證人潘來發停留在現場如僅五分鐘即協助被害人送醫，再花十五分鐘走到抗告人
    家中，前後共二十分鐘，到抗告人家時，抗告人已遭警員帶回警局，亦與抗告人
    所稱離開現場返家三十分鐘後，警方將其帶回警局之時間不同。足證證人潘來發
    當時雖曾與抗告人一同下車，查看被害人，但即與抗告人一同駕車離去，並未留
    在現場協助救護被害人，證人潘來發之證言，顯係事後迴護之詞，不足採信。抗
    告人所辯，乃卸責之詞，不能採取。抗告人有酒精濃度過量駕駛車輛，及駕駛車
    輛肇事逃逸事實，已堪認定。從而原處分機關援引道路交通管理處罰條例第三十
    五條第一項、第六十二條第一項規定（原裁定漏引道路交通管理處罰條例第六十
    二條第一項，應予補充），裁處抗告人罰鍰新台幣一萬二千元，並吊銷駕駛執照
    ，並無不當。抗告人之異議，為無理由，應予駁回等語。
三、抗告意旨略以：伊有委請在旁友人潘來發及李智昌，停留在現場，照顧被害人，
    直到救護車趕到將被害人送醫為止。原法院未傳訊證人李智昌，即為不利於伊之
    認定，實有不當等語。
四、經查，本院詳閱所有卷證，並未發現抗告人於原法院更為第三次裁定前，有聲請
    傳訊證人李智昌情事。抗告人於所具聲明異議狀、歷次抗告狀，均僅記載有證人
    潘來發可證明其有委請潘來發照顧被害人。如確有委請李智昌照顧被害人情事，
    抗告人豈會不知儘早陳明。抗告人於原法院為第三次裁定後，於所具抗告狀，始
    行主張車禍發生時，尚有友人李智昌在場，其有委請李智昌照護被害人等情，是
    否屬實，已有疑問。又證人林陳寶蓮、蔡振在既已證述並未有抗告人所委請之人
    停留現場照顧被害人情事，堪信抗告人所稱有委請李智昌其人照顧被害人情節，
    並不足取。次查，抗告人因肇事後逃逸，犯刑法第一百八十五條之四之罪，經台
    灣基隆地方法院以九十年六月十二日九十年度交訴字第一七號判決判處有期徒刑
    四月，如易科罰金以三百元折算一日，與其另犯刑法第一百八十五條之三之不能
    安全駕駛罪，經判處有期徒刑二月，如易科罰金以三百元折算一日，應執行有期
    徒刑五月，如易科罰金以三百元折算一日，緩刑二年確定等情，有判決書、台灣
    高等法院檢察署刑案記錄簡覆表在卷可稽（見交聲更(一)字第五號卷第二六頁、第
    八０至八二頁）。又查，抗告人家中既在肇事現場附近，抗告人要拿錢處理，儘
    可以電話聯絡家人送來即可，何必親自回家拿錢。又車禍受傷送醫，並非即時需
    要付錢，拿錢並非急在一時，抗告人何必因此即要返家。又抗告人縱使有需要回
    家，以發生車禍有保留現場，俾供查明責任歸屬必要，為一般人所明知，抗告人
    如未有逃逸故意，豈會輕易將肇事車輛駛離。何況證人即處理警員陳銘棟證述：
    抗告人於警員查獲詢問時，曾否認開車肇事等情，已如前述，足認抗告人原有意
    掩飾肇事情節，其有逃逸故意，已甚灼然。抗告人所稱離開現場緣由，核與事理
    有違，亦不足取。再查，肇事逃逸，應吊銷駕駛執照，並終身不得再行報考，乃
    法律明文規定，原處分機關或法院，並無斟酌免罰或減輕權限。該法律規定妥當
    與否，應否修正，乃立法裁量問題，此亦為司法院大法官釋字第五三一號解釋所
    闡明意旨，法院無從予以斟酌減免。抗告人聲明異議及抗告意旨所指情節，洵不
    足取。原裁定認定抗告人有違規事實，原處分機關據以裁罰，核無違誤。因而駁
    回抗告人之聲明異議，並無不合。抗告人之抗告，為無理由，應予駁回。
五、據上論結，應依道路交通案件處理辦法第二十六條，刑事訴訟法第四百十二條，
    裁定如主文。
中      華      民      國      九十二    年      二    月      二十一  日
                              臺灣高等法院交通法庭
                                  審判長法  官  葉  麗  霞
                                        法  官  鄧  振  球
                                        法  官  李  錦  樑
右正本證明與原本無異。
不得再抗告。
                                        書記官  郭  台  發
中      華      民      國      九十二    年      二    月      二十四  日


司法院資訊處製作；財團法人民間司法改革基金會備份。
